臺灣高等法院臺中分院民事裁定
108年度重上字第205號
抗  告  人
即上訴  人  陳伯勳  
            陳伯源  
            陳伯川  


            陳玲容  


上四人共同
訴訟代理人  林明輝律師            
相對人即
被上訴人    陳伯佳（即陳志成之承受訴訟人）

            陳伯奕（即陳志成之承受訴訟人）



上二人共同
訴訟代理人  林雅儒律師
上列當事人間請求所有權移轉登記等事件，抗告人即上訴人對於
中華民國110年6月17日本院裁定提起抗告，本院裁定如下：
    主  文
原裁定撤銷。
本件抗告人所提第二審及第三審上訴之訴訟標的價額應分別核定
為新臺幣1億2894萬6990元、1億2856萬4728元。
抗告人溢繳之第二審及第三審裁判費分別為新臺幣38萬2190元、
38萬4384元，均准予退還。
    理  由
一、按原法院或審判長認抗告有理由者，應撤銷或變更原裁定。
     民事訴訟法第490條第1項定有明文。又按訴訟標的之價額
    ，由法院核定。核定訴訟標的之價額，以起訴時之交易價額
    為準；無交易價額者，以抗告人就訴訟標的所有之利益為準
    。以 一訴主張數項標的者，其價額合併計算之。但所主張
    之數項標的互相競合或應為選擇者，其訴訟標的價額，應依
    其中價額最高者定之。民事訴訟法第77條之1第1項、第2項
    及第77條之2第1項分別定有明文。次按被告對原告主張為訴
    訟標的之請求，在訴訟上提出抵銷之對待請求為抗辯，其成
    立與否經法院裁判者，依民事訴訟法第400條第2項規定，以
    主張抵銷之額為限，有既判力。該受不利判斷之當事人就該
    部分判決即有上訴利益，自得對之提起上訴，不受原判決主
    文形式上為准駁宣示之拘束。倘係被告就其不利之判決提起
    上訴者，於計算其上訴利益時，並應將因此部分判決所生法
    律上效力而受不利益之數額，與其對訴訟標的之上訴所得受
    利益之數額合併計算之（最高法院108年度台上字第880號民
    事判決意旨參照）。另按訴訟費用如有溢收情事者，法院應
    依聲請並得依職權以裁定返還之。民事訴訟法第77條之26第
    1項亦有明文。 
二、抗告意旨略以：本院民國110年6月17日裁定（下稱原裁定）
    就其等所提本件第二、三審上訴利益之裁判費計算明顯有誤
    ，應重新核計，並將溢繳金額退還等語。
三、經查：
　㈠第二審裁判費部分：
　⒈原審（即臺灣臺中地方法院105年度重訴字第61號民事判決）
    為相對人陳伯佳、陳伯奕（下稱陳伯佳等二人）一部敗訴、
    一部勝訴之判決，即判命：㈠抗告人即上訴人陳伯勳、陳伯
    源、陳伯川、陳玲容（下稱陳伯勳等四人）應連帶給付陳伯
    佳等二人200萬4464元，及自108年3月28日起迄清償日止，
    按年息百分之5計算之利息，由陳伯佳等二人共同受領。㈡陳
    伯勳等四人應連帶給付陳伯佳等二人1350萬元，及自104年6
    月5日起迄清償日止，按年息百分之5計算之利息，由陳伯佳
    等二人共同受領。㈢陳伯勳等四人應連帶給付○○機械工業股
    份有限公司（下稱○○公司）股份45萬0083股予陳伯佳等二人
    ，由陳伯佳等二人共同受領，並應在前開數量之股票背面背
    書欄蓋用股東印鑑並填具轉讓申請書交付予陳伯佳等二人以
    向該公司辦理過戶登記。㈣陳伯勳等四人應連帶給付陳伯佳
    等二人306萬0565元股利，及自108年3月29日起至清償日止
    ，按年息百分之5計算之利息，由陳伯佳等二人共同受領，
    並諭知供擔保為准、免假執行之判決；另駁回陳伯佳等二人
    逾上開部分之訴及假執行之聲請。
　⒉而抗告人於110年6月3日民事上訴理由狀中表明其上訴第二審
    範圍包括「…六、原審判決就上訴人主張『被上訴人之父陳志
    成及訴外人陳○平、陳○賢、陳志成等四人朋分○○公司股票，
    依民法第184條第1項、同法第185條主張抵銷抗辯』；及『陳
    志成與陳○平等人於96年10月間，將登記在○○公司11,228,98
    0股份以797,137,580元扣除證券交易稅後之實收金額為794,
    746,167元）之價格出售予第三人，上訴人陳伯勳等4人得依
    民法第179條、系爭協議書第1條、第4條（繼承法律關係）
    、民法第226條之規定，請求被上訴人給付66,228,847元之
    抵銷抗辯』，全無論斷…」等語（見該書狀第7至8頁），足認
    本件抗告人對原審提起第二審上訴，其因上訴第二審所得受
    利益之訴訟標的價額，除原審判命抗告人給付之4151萬9262
    元（計算式：200萬4464元＋1350萬元＋2295萬4233元＋306萬0
    565元＝4151萬9262元）及○○公司45萬0083股之價值2295萬42
    33元（計算式：45萬0083股×51元＝2295萬4233元）外，依上
    說明，其上訴利益應將抗告人就本件訴訟標的之上訴所得受
    利益數額6447萬3495元（計算式：4151萬9262元＋2295萬423
    3元＝6447萬3495元），及其主張抵銷之數額6447萬3495元合
    併計算之，應徵第二審裁判費167萬2372元，抗告人已繳納2
    05萬4562元，溢繳38萬2190元（205萬4562元－167萬2372元＝
    38萬2190元）。
  ㈡第三審裁判費部分：
　　本院第二審判決（即108年度重上字第205號民事判決）諭知
    ：「一、原判決主文第四項關於命陳伯勳、陳伯源、陳伯川
    、陳玲容連帶給付陳伯佳、陳伯奕超過181萬3333元本息，
    並上開部分假執行之宣告，暨訴訟費用之裁判均廢棄。二、
    上開廢棄部分，陳伯佳、陳伯奕在第一審之訴及假執行之聲
    請均駁回。三、陳伯勳、陳伯源、陳伯川、陳玲容其餘上訴
    駁回。四、陳伯佳、陳伯奕上訴駁回。」，則基上並參照前
    開抗告人於110年6月3日所提民事上訴理由狀，抗告人第三
    審上訴利益為6428萬2364元（計算式：4132萬8131元＋2295
    萬4233元＝6428萬2364元），及其主張抵銷之數額6428萬236
    4元合併計算之，應徵第三審裁判費166萬7983元，抗告人已
    繳納205萬2367元，溢繳38萬4384元（205萬2367元－166萬79
    83元＝38萬4384元）。
四、綜上所述，抗告人溢繳第二審及第三審裁判費各為38萬2190
    元、38萬4384元，應依民事訴訟法第77條之26第1項規定，
    返還抗告人上開溢繳裁判費。從而，本件抗告即難謂無理由
    ，原裁定應予撤銷，並裁定如主文所示。
中　　華　　民　　國　　110 　年　　7 　　月　　6 　　日
                  民事第六庭  審判長法  官  楊熾光
                                    法  官  莊宇馨
                                    法  官  郭玄義
正本係照原本作成。       
如對本裁定關於訴訟標的價額核定部分不服，應於送達後10日內
向本院提出抗告狀（須附繕本），並繳納抗告費新臺幣1,000元
；關於裁判費部分，不得抗告。
                                    書記官  劉雅玲
　　　　　　　　　　　　　　　　　　
中　　華　　民　　國　　110 　年　　7 　　月　　6 　　日